【裁判字號】    92,上訴,604
【裁判日期】    920506
【裁判案由】    傷害致死
【裁判全文】
臺灣高等法院臺中分院刑事判決                    九十二年度上訴字第六○四號
    上  訴  人
    即  被  告  甲○○
    選任辯護人  張國楨
右上訴人因傷害致死案件，不服臺灣南投地方法院九十一年度訴字第四五九號中華民
國九十二年二月二十五日第一審判決（起訴案號：臺灣南投地方法院檢察署九十一年
度偵字第一八一四號），提起上訴，本院判決如左：
      主  文
上訴駁回。
      事  實
一、甲○○曾因施用毒品案件，經法院各處有期徒刑三年二月、六月，並定應執行刑
    為有期徒刑三年六月確定；又因煙毒、麻藥、槍砲案件，經法院判處有期徒刑三
    年二月、六月、六月確定，嗣經定其應執行刑為有期徒刑四年確定後，經接續執
    行，甫於民國（下同）九十年一月二十二日，因縮短刑期假釋期滿未經撤銷而執
    行完畢。詎仍不知悔改，復於民國九十一年五月二十六日下午二、三時許，在南
    投縣草屯鎮○○路七十六號，與蔡秀葉同居之住處，因蔡秀葉懷疑甲○○在外拈
    花惹草，雙方因此起爭執，甲○○擔心吵架聲妨礙鄰居安寧，遂要求蔡秀葉共同
    至南投縣中投公路下烏溪旁談判，詎料甲○○不滿蔡秀葉無理取鬧，一時氣憤，
    基於傷害人身體之犯意，持地面拾得之木條毆打蔡秀葉之臀部及腿部多下，造成
    蔡秀葉兩側大腿嚴重傷害。甲○○雖以傷害之犯意，並於九十一年五月二十七日
    ，陪同蔡秀葉至草屯惠和醫院就醫，而依客觀情形可預見猛力、重複以木條毆打
    人之身體，可能導致肌纖維嚴重損傷，致橫紋股溶解，造成急性腎衰竭，並造成
    死亡之結果，蔡秀葉仍於九十一年五月二十八日二時三十分許，在上址，因肌肉
    失去彈性張力，觸如絞肉泥樣，大量肌纖維損傷，橫紋肌溶解，肌球蛋白洩漏至
    組織間，造成急性腎衰竭，不治死亡。甲○○發現蔡秀葉死亡後，於其犯罪行為
    未為有偵查犯罪權限之公務員知悉前，主動報警，並向到場之警員自首而接受裁
    判，並扣得木條二支。
二、案經被害人蔡秀葉之母親乙○○，訴由南投縣警察局草屯分局，報告臺灣南投地
    方法院檢察署檢察官偵查起訴。
    理  由
一、訊據被告甲○○就其於右述時地，以扣案之木條毆打被害人蔡秀葉，及蔡秀葉於
    九十一年五月二十八日零時許，不治死亡之事實，於警偵訊及本院審理中均坦承
    不諱，核與告訴人乙○○指述之情節相符，並有扣案之木條二支，及卷附之現場
    照片、位置圖、草屯惠和醫院之病歷表、勘驗筆錄、相驗屍體證明書、被告模擬
    錄影帶等可稽，被告之自白堪信為真實。至被告雖辯以：被害人可能係自行施打
    止痛劑，或是醫院的針劑才會造成死亡之結果云云；然查被害人經檢察官督同法
    醫相驗解剖並送請法務部法醫研究所鑑定結果，認為被害人血中雖含有酒精、解
    鼻充血劑、抗組織胺、解熱鎮痛劑，尿液中發現含酒精，膽汁發現含酒精、解熱
    鎮痛劑，胃內含酒精等情形；然經病理學檢查結果分析其死亡方式：(1)死者兩側
    大腿嚴重傷害，肌肉失去彈性張力，觸如絞肉泥樣，有大量肌纖維損傷，橫紋肌
    溶解，肌球蛋白洩漏至組織間，造成急性腎衰竭致死亡。由僅傷及皮下組織但未
    造成表皮損傷及長骨骨折，推致傷物並非精重有稜角之器物，而與筆錄記載狹長
    木條抽打許多下造成之情形較為相符。(2)頭臉部之傷害無法只由型態區分係遭毆
    打，或自行觸撞造成。右手腕背側大面積瘀傷亦無法區別是伸到臀部擋時遭抽打
    造成，或是自行捶打牆壁造成。死者兩臂執握之指痕瘀傷顯示加害人抓住死者手
    臂，不使其逃躲，再抽打其大腿臀部。(3)頭部外傷造成輕微程度硬腦膜下腔出血
    ，但出血量少，無顱內壓增高之相關症狀，與死因無直接因果關係；而判斷其死
    亡原因係為遭毆打屁股造成肌肉大量損傷，引起橫紋肌溶解，急性腎衰竭死亡，
    死亡方式為他殺等情，有法務部法醫研究所檢體監管及送驗紀錄表、解剖錄影帶
    、台灣南投地方法院檢察署驗傷診斷書、被告手部抓傷之照片及法務部法醫研究
    所九十一年七月十日法醫理字第○九一○○○一六七六號函所附（九一）法醫所
    醫鑑字第○七七五號鑑定書等附卷可佐，足見被害人之死亡確與被告右揭傷害行
    為具有相當因果關係，且被告對其行為造成被害人死亡之加重結果，必有預見其
    發生之可能。故被告所辯顯係事後卸責之詞，不足採信。本件事證明確，被告之
    犯行洵堪認定，應依法論科。
二、查被告甲○○傷害被害人蔡秀葉之身體因而致其死亡，核其所為，係犯刑法第二
    百七十七條第二項前段之傷害致死罪。被告曾因施用毒品案件，經法院各處有期
    徒刑三年二月、六月，並定應執行刑為有期徒刑三年六月確定；又因煙毒、麻藥
    、槍砲案件，經法院判處有期徒刑三年二月、六月、六月確定，嗣經定其應執行
    刑為有期徒刑四年確定後，經接續執行，甫於九十年一月二十二日因縮短刑期假
    釋期滿未經撤銷而執行完畢，有台灣南投地方法院檢察署刑案資料查註紀錄表、
    臺灣高等法院被告全國前案紀錄表各一紙在卷可考，其於有期徒刑執行完畢五年
    內再犯本件有期徒刑以上之罪，係屬累犯，除法定刑無期徒刑部分依法不得加重
    外，應依刑法第四十七條規定加重其刑。又被告於發現被害人死亡後，其犯罪行
    為未為有偵查犯罪權限之公務員知悉前，主動報警，留在現場，並向到場之警員
    自首而接受裁判，有南投縣警察局草屯分局新光派出所相驗案件初步調查報告表
    一件在卷可考，爰依刑法第六十二條前段之規定減輕其刑，並先加重後減輕之。
    原審依刑法第二百七十七條第二項前段、第四十七條、第六十二條前段，審酌被
    告有傷害、煙毒、麻藥、竊盜等犯罪前科之素行（見上開臺灣南投地方法院檢察
    署刑案資料查註紀錄表、臺灣高等法院被告全國前案紀錄表），猶不知戒慎其行
    ，僅因與被害人發生細故即訴諸暴力之動機、手段非輕、所生之損害、犯後坦承
    毆打被害人之事實，且已與告訴人達成和解，有和解書一件存卷可查等一切情狀
    ，量處如原審主文所示之刑。公訴人雖以被告曾抓住死者手臂，不使其逃躲，再
    行抽打，對被告求處有期徒刑十年；然原審審酌上開各情，認以處如原審主文所
    示之刑為宜，公訴人之求刑尚嫌過重，爰不依公訴人之求刑，而量處如主文所示
    之刑，附此敘明。至扣案之木條二支，係被告在案發地點隨手拾取，並無取為所
    有之意，故雖為供被告犯罪所用之物，然仍不符合沒收之要件，毋庸為沒收之諭
    知，原審併予敘明，核無不合，被告上訴意旨略以：依刑法第十七條之規定，以
    客觀上行為人能預見其死亡結果之發生為要件，本件被告僅持木條毆打被害人之
    腿部數下，而被害人係因急性腎臟衰竭死亡，除具有醫學專門知識經驗之人才能
    預見，被告實不能預見毆打被害人腿部會致被害人死亡，原審判決對被告在客觀
    上能否預見足以引起死亡之結果，並未明確認定，又傷害致人於死罪之成立，以
    死亡與傷害具有相當因果關係者為限，本件被害人於死亡前二天遭被告毆打，經
    過三、四十小時之久才死亡，其間何以被害人均未造成急性腎衰竭，況被害人受
    傷後曾施打過二劑止痛針，且惠和醫院亦施打二劑不明藥物，並領得藥品使用，
    是否因使用藥物或醫療疏失造成急性腎衰竭，難認被害人因急性腎衰竭死亡，係
    因被告毆打所致，二者之間難認有相當因果關係，本件被告已自首，並與被害人
    家屬達成民事和解，原審未大幅減輕其刑均有未當等情。惟查本件被害人經檢察
    官督同法醫相驗解剖並送請法務部法醫研究所鑑定結果：「死者兩側大腿嚴重傷
    害，肌肉失去彈性張力，觸如絞肉泥樣，有大量肌纖維損傷，橫紋肌溶解，肌球
    蛋白洩漏至組織間，造成急性腎衰竭致死亡」等情，顯然本件被害人之死亡與被
    告毆打被害人有相當因果關係，又上揭鑑定對被害人血中含有酒精、膽汁發現含
    酒精、藥劑，膽汁含有酒精、解熱鎮痛劑，胃內含酒精等，均已加以審酌，並未
    認定酒精、藥物係引起被害人死亡之原因，上訴意旨所指原審未審酌被害人使用
    藥物或醫療疏失等，即屬無據，又被告持木條毆打被害人，致被害人之臀部及腿
    部嚴重傷害，在客觀上足認行為人能預見會造成被害人死亡之結果，若被告事先
    即預見毆打被害人身體會造成被害人死亡，仍加以毆打被害人，致被害人死亡，
    則屬故意殺人，而非傷害致死之加重結果犯，本件係依客觀上認被告能預見被害
    人死亡結果，原審此部分認定，亦無不當，且原審已審酌被告自首及已與被害人
    家屬和解等一切情狀，量刑已妥適，被告上訴請求從輕量刑，上訴為無理由，應
    予駁回。
三、據上論結，應依刑事訴訟法第三百六十八條，判決如主文。
本案經檢察官丙○○到庭執行職務。
中      華      民      國     九十二     年     五      月     六      日
                                   臺灣高等法院臺中分院刑事第三庭
                                         審判長法  官  陳  朱  貴
                                               法  官  廖  柏  基
                                               法  官  劉  連  星
右正本證明與原本無異。
如不服本判決應於收受送達後十日內向本院提出上訴書狀，其未敘述上訴之理由者並
得於提起上訴後十日內向本院補提理由書（均須按他造當事人之人數附繕本）。
                                               書記官  李  妍  嬅
中      華      民      國    九十二     年      五       月     七     日
附錄法條
刑法第二百七十七條：
傷害人之身體或健康者，處三年以下有期徒刑、拘役或一千元以下罰金。
犯前項之罪因而致人於死者，處無期徒刑或七年以上有期徒刑；致重傷者，處三年以
上十年以下有期徒刑。
                                 Ｆ


司法院資訊處製作；財團法人民間司法改革基金會備份。
